【裁判字號】    99,訴,920
【裁判日期】    991229
【裁判案由】    毒品危害防制條例等
【裁判全文】
臺灣桃園地方法院刑事判決               99年度訴字第920號
公  訴  人  臺灣桃園地方法院檢察署檢察官
被      告  鄭明清
選任辯護人  陳俊隆律師
上列被告因違反毒品危害防制條例等案件，經檢察官提起公訴（
99年度偵字第25280號），本院判決如下：
    主  文
鄭明清共同運輸第三級毒品，處有期徒刑年陸月。扣案之第三
級毒品愷他命肆包、行動電話壹支（含SIM 卡貳張）、電話聯絡
筆記壹紙，均沒收。扣案之防滑墊貳片與真實姓名年籍不詳綽號
「阿光」之成年男子連帶沒收，如全部或一部不能沒收時，連帶
追徵其價額或以其等財產連帶抵償之。
    事  實
一、鄭明清明知愷他命（Ketamine）係毒品危害防制條例第2 條
    第3 項所定之第三級毒品，不得運輸，亦屬行政院依懲治走
    私條例第2 條第3 項授權公告之「管制物品項目及其數額」
    所列甲類第4 款之管制進口物品，未經許可不得私運進口，
    竟與某姓名年籍不詳，綽號「阿光」之大陸籍成年男子，共
    同基於私運第三級毒品愷他命進入臺灣地區之犯意，約定由
    阿光為其支付臺灣、澳門間之來回機票，其則自澳門夾帶第
    三級毒品愷他命進入臺灣，事成後其可獲得新臺幣（下同）
    5 萬元酬勞等情，其遂於民國99年9 月27日上午10時許，即
    至桃園國際機場搭乘長榮航空BR801 號班次班機前往澳門，
    再搭車轉往廣東省珠海之華策酒店603 號房等候阿光，於同
    年月28日某時許，阿光再帶其至不詳地點居住，嗣於同年月
    29日上午9 時許，阿光即在上揭不詳地點，將第三級毒品愷
    他命4 包（合計淨重1500.38 公克，驗餘淨重1499.97 公克
    ）以防滑墊綁縛於其雙腿處，並告知俟毒品夾帶進入臺灣後
    ，自會有人與其聯絡取貨，並給予約定之5 萬元酬勞，其隨
    即於同日上午11時55分許，自澳門機場搭乘長榮航空BR808
    號班次班機返回台灣，並於同日下午2 時10分許抵達桃園國
    際機場出關時，旋為台北市調查處、台北市政府警察局信義
    分局會同財政部臺北關稅局查獲，並扣得上揭第三級毒品愷
    他命4 包，而查悉上情。
二、案經法務部調查局臺北市調查處及臺北市政府警察局信義分
    局移送及報告臺灣桃園地方法院檢察署檢察官偵查起訴。
    理  由
壹、證據能力部分：
一、按刑事訴訟法第一百五十六條第一項之規定，被告之自白非
    出於強暴、脅迫、利誘、詐欺、疲勞訊問、違法羈押或其他
    不正之方法，且與事實相符者，得為證據。查本件被告、辯
    護人於本院準備程序、審判期日對於檢察官提出被告之警詢
    、偵查之訊問筆錄等證據能力均不爭執，且未抗辯其自白非
    出於任意性，亦查無明顯事證足認上開自白筆錄製作時，有
    對被告施以法律所禁止之不正方法等情事，應認該自白具有
    任意性，而認有證據能力。
二、按被告以外之人於審判外之言詞或書面陳述，除法律有規定
    者外，不得作為證據，刑事訴訟法第159條第1項固有明文。
    惟被告以外之人於審判外之陳述，經當事人於審判程序同意
    作為證據，法院審酌該言詞陳述或書面陳述作成時之情況，
    認為適當者，亦得為證據；當事人、代理人或辯護人於法院
    調查證據時，知有上開刑事訴訟法第159條第1項不得為證據
    之情形，而未於言詞辯論終結前聲明異議者，視為有前項之
    同意，刑事訴訟法第159 條之5 亦有明文。經查，本案認定
    事實所引用之本件卷內所有卷證資料（包含人證與文書證據
    、物證等證據），並無證據證明係公務員違背法定程序所取
    得，且被告於本院審理時對本院提示之卷證均未爭執其證據
    能力，且卷內之文書證據，亦無刑事訴訟法第159 條之4 之
    顯有不可信之情況與不得作為證據之情形，從而，依刑事訴
    訟法第159 條至159 條之5 之規定，本案以下認定事實所引
    用之證據（包含人證與文書證據、物證等證據），均有證據
    能力，合先敘明。
貳、實體方面：
一、上開犯罪事實，業據被告鄭明清警、偵訊及本院審理中自白
    不諱，復有旅客入出境紀錄查詢、法務部調查局99年10月14
    日調科壹字第099000471620號鑑定書、現場照片31張、扣案
    之第三級毒品愷他命4 包、防滑墊2 片、行動電話1 具（含
    SIM 卡2 張）、電話聯絡筆記1 紙在卷可稽，是認被告上開
    自白顯與事實相符。從而，本案事證明確，被告犯行堪予認
    定。
二、查毒品危害防制條例固於98年5 月20日經總統修正公布第4
    、11、11-1、17、20、25條等條文，惟不論依中央法規標準
    法第13條之規定，自公布日起至第3 日即98年5 月22日發生
    效力（司法院98年6 月29日院台廳刑一字第0980014643號函
    參照），抑或係依該條例36條所定「本條例自公布後六個月
    施行」規定，自公布後六個月施行（法務部98年6 月8 日法
    檢字第0980802279號函參照），毒品危害防制條例於本件被
    告行為時均已發生效力，是本件並無為新舊法比較之必要，
    合先敘明。
三、次查，愷他命係毒品危害防制條例第2 條第2 項第3 款規定
    之第三級毒品，並為行政院依懲治走私條例第2 條第4 項授
    權訂定之管制物品項目及其數額甲項第4 款規定之毒品，屬
    管制進出口之物品。又懲治走私條例第12條既特別規定：「
    自大陸地區私運物品進入臺灣地區，或自臺灣地區私運物品
    前往大陸地區者，以私運物品進口、出口論，適用本條例規
    定處斷」，且香港、澳門回歸中國（大陸）後，為規範及促
    進臺灣地區與香港、澳門之經貿、文化及其他關係，特制定
    香港澳門關係條例，明定臺灣地區與香港或澳門貿易，得以
    直接方式為之，並於臺灣地區與大陸地區直接通信、通航或
    通商前，得視香港或澳門為第三地，排除臺灣地區與大陸地
    區人民關係條例在香港、澳門之適用，此觀香港澳門關係條
    例第1 條第2 項、第35條第1 項前段、第57條及同條例施行
    細則第2 條之規定自明。且香港為世界貿易組織（WTO ）之
    會員，乃一獨立之關稅領域，香港澳門關係條例第35條第2
    項、第3 項復規定，輸入或攜帶進入臺灣地區之香港或澳門
    物品，以進口論，輸往香港或澳門之物品，以出口論，分別
    依輸入物品、輸出物品有關法令之規定辦理。從而自香港、
    澳門私運管制物品進口逾公告數額，應逕依懲治走私條例第
    2 條第1 項論處，無庸引用同條例第12條之規定，固有最高
    法院93年5 月11日93年度第3 次刑事庭會議決議意旨可參。
    經查，本件被告鄭明清既係在大陸廣東省珠海市之華策酒店
    603 號以防滑墊綁於其雙腿處後，隨即自澳門搭機運抵臺灣
    ，自屬由大陸地區私運第三級毒品愷他命入境臺灣。是核被
    告鄭明清所為，係犯毒品危害防制條例第4 條第3 項之運輸
    第三級毒品罪，及懲治走私條例第12條、第2 條第1 項之私
    運管制物品進口罪。被告鄭明清與真實姓名年籍不詳綽號之
    「阿光」間，就上開犯行有犯意聯絡及行為分擔，為共同正
    犯。再被告以一私運行為，觸犯上述保護法益不同之二罪名
    ，屬想像競合犯，應依刑法第55條之規定，從一重之毒品危
    害防制條例第4 條第3 項之運輸第三級毒品罪處斷。另按運
    輸毒品或運送走私物品罪之成立，並非以所運輸之毒品或運
    送之走私物品已運抵目的地為完成犯罪之要件；是以，區別
    各該罪既遂、未遂之依據，應以已否起運離開現場為準，如
    已起運離開現場，其構成要件之輸送行為即已完成，不以達
    到目的地為既遂之條件；懲治走私條例處罰走私行為之既遂
    或未遂，則應以已否進入國界為準（95年度臺上字第99 0號
    、84年度臺上字第3794號判決要旨參照）。揆諸上揭說明，
    被告鄭明清所夾帶之第三級毒品愷他命既經起運並抵達桃園
    國際機場，縱未及交付與接應之人，惟其既在機場為警查獲
    ，因該毒品愷他命已運抵我國領域內，自仍應認本件運輸私
    運第三級毒品即管制進出口物品愷他命之行為業已完成，併
    此敘明。
四、又按犯第4 條至第8 條之罪於偵查及審判中均自白者，減輕
    其刑，修正後之毒品危害防制條例第17條第2 項定有明文。
    經查，被告鄭明清於警、偵訊中及本院審判中均坦承犯罪，
    有99年9 月29日檢察官訊問筆錄（99偵卷第25280 號第27頁
    ）及本院99年11月25日準備程序筆錄暨99年12月15日審判筆
    錄在卷可佐（本院卷第42-43 頁背面、第51-54 頁），爰依
    毒品危害防制條例之規定，減輕其刑。爰審酌被告為謀私利
    ，竟鋌而走險，私運毒品愷他命入境，且該批毒品愷他命數
    量非微，對於社會治安危害不淺，幸未流入市面即為警查獲
    ，復酌被告前無犯罪紀錄，素行尚稱良好，有臺灣高等法院
    被告前案紀錄表可按，且犯後坦認犯行，犯後態度良好，足
    認其深具悔意，並兼衡其犯罪手段、生活狀況、品行、智識
    程度及公訴人就本件具體求刑之意見等一切情狀，量處如主
    文所示之刑，以為懲儆。
五、沒收：
  (一)按毒品危害防制條例第18條第1 項規定，查獲之第一、二級
    毒品及專供製造或施用第一、二級毒品之器具，不問屬於犯
    人與否，均沒收銷燬之；查獲之第三、四級毒品及製造或施
    用毒品之器具，無正當理由而擅自持有者，均沒入銷燬之。
    但合於醫藥、研究或訓練之用者，得不予銷燬。從而，依同
    條例第18條第1 項前段應沒收銷燬者，僅限於查獲之第一、
    二級毒品及專供製造或施用第一、二級毒品之器具，同條例
    對於查獲之製造、運輸、販賣、意圖販賣而持有、以非法方
    法使人施用、引誘他人施用及轉讓第三、四級毒品之沒收，
    並無特別規定，如其行為已構成犯罪，則該毒品即屬不受法
    律保護之違禁物，應回歸刑法之適用，依刑法第38條第1 項
    第1 款之規定沒收之（最高法院96年度臺上字第89號判決意
    旨參照）。次查，違禁物已於共犯之一人確定判決諭知沒收
    ，並已執行完畢，對於其他共犯之判決，仍應宣告沒收（最
    高法院83年度台上字第4327號、92年度台上字第6115號判決
    意旨參照），而上開第三級毒品愷他命（合計淨重1500.38
    驗餘淨重約1499.97 公克，空包裝總重49.64 公克，純度76
    .27%，純質淨重1144.34 公克），雖為姓名年籍均不詳綽號
    「阿光」之男子所有，揆諸前揭判決意旨暨共同正犯因相互
    間利用他人之行為，以遂行其犯意之實現，本於責任共同之
    原則，亦應於本件被告鄭明清項下宣告沒收，至鑑驗用罄之
    愷他命毒品，既已滅失，自無庸再予以宣告沒收。
  (二)其次，扣案之行動電話1 支（含SIM 卡2 張）、電話聯絡筆
    記1 紙為被告鄭明清所有且供本件犯罪所用，至所扣之防滑
    墊2 片，既均係用於包裹毒品愷他命，以防其裸露、潮濕，
    便於攜帶運輸，係屬姓名年籍均不詳綽號「阿光」之成年男
    子提供予被告鄭明清供運輸毒品所用之物，均應依同條例第
    19 條 第1 項前段及共犯沒收理論，於本件被告鄭明清項下
    宣告沒收，併此敘明。
據上論斷，應依刑事訴訟法第299 條第1 項前段，毒品危害防制
條例第4 條第3 項、第17條第2 項、第19條第1 項前段，懲治走
私條例第2 條第1 項、第11條、第12條，刑法第11條前段、第28
條、第55條，第38條第1 項第1 款，判決如主文。
本案經檢察官陳立儒到庭執行職務。
中    華    民    國    99    年    12    月    29    日
                  刑事第十庭審判長  法  官   江德民
                                    法  官   華奕超
                                    法  官   黃鏡芳
以上正本證明與原本無異。
如不服本判決應於收受判決後10日內向本院提出上訴書狀，並應
敘述具體理由。其未敘述上訴理由者，應於上訴期間屆滿後20日
內向本院補提理由書( 均須按他造當事人之人數附繕本) 「切勿
逕送上級法院」。
                                   書記官  劉玉梅
中    華    民    國    99    年    12    月    30    日
論罪科刑之法條：
毒品危害防制條例第4條
製造、運輸、販賣第一級毒品者，處死刑或無期徒刑；處無期徒
刑者，得併科新臺幣 2 千萬元以下罰金。
製造、運輸、販賣第二級毒品者，處無期徒刑或 7 年以上有期
徒刑，得併科新臺幣 1 千萬元以下罰金。
製造、運輸、販賣第三級毒品者，處 5 年以上有期徒刑，得併
科新臺幣 7 百萬元以下罰金。
製造、運輸、販賣第四級毒品者，處 3 年以上 10 年以下有期
徒刑，得併科新臺幣 3 百萬元以下罰金。
製造、運輸、販賣專供製造或施用毒品之器具者，處 1 年以上
7 年以下有期徒刑，得併科新臺幣 1 百萬元以下罰金。
前五項之未遂犯罰之。
毒品危害防制條例第17條
犯第 4 條至第 8 條、第 10 條或第 11 條之罪，供出毒品來源
，因而查獲其他正犯或共犯者，減輕或免除其刑。
犯第 4 條至第 8 條之罪於偵查及審判中均自白者，減輕其刑。
以上正本證明與原本無異。
毒品危害防制條例第19條
犯第 4 條至第 9 條、第 12 條、第 13 條或第 14 條第 1 項
、第 2 項之罪者，其供犯罪所用或因犯罪所得之財物，均沒收
之，如全部或一部不能沒收時，追徵其價額或以其財產抵償之。
為保全前項價額之追徵或以財產抵償，得於必要範圍內扣押其財
產。
犯第 4 條之罪所使用之水、陸、空交通工具沒收之。

司法院資訊處製作；財團法人民間司法改革基金會備份。
